【裁判字號】    99,訴,635
【裁判日期】    990706
【裁判案由】    損害賠償等
【裁判全文】
臺灣板橋地方法院民事判決               99年度訴字第635號
原      告  丙○○
被      告  乙○○
上列當事人間請求損害賠償等事件，經本院於民國99年6月15日
言詞辯論終結，判決如下：
    主      文
被告應給付原告新台幣貳拾捌萬肆仟元及自民國99年3月1日起至
清償日止，按年息5%計算之利息。
原告其餘之訴駁回。
訴訟費用由被告負擔3/5；其餘由原告負擔。
本判決第1項得假執行；但被告如以新台幣貳拾捌萬肆仟元供擔
保後，得免為假執行。
    事實及理由
一、原告主張：
    被告自民國98年7月30日起，向其承租車牌號碼0603－ＨＤ
    ，國瑞廠牌93年1月出廠1794cc之自用小客車（下稱系爭車
    輛），於8月1日前均有依期繳納每日新台幣（下同）2000元
    之租金。迨98年8月2日被告委託訴外人甲○○（按已撤回起
    訴）、何勝平駕駛系爭車輛至原告營業處所聲稱被告要續租
    ，其應允延租。然此後被告未給付租金，其曾於98年10月28
    日寄發存證信函催告付租，被告置之不理，且未盡妥善保管
    承租物之責任，於發生交通事故後，隨意停放系爭車輛，經
    台北縣政府環境保護局查報為廢棄車輛，於98年11月間已拆
    除解體而滅失。爰依租賃法律關係請求被告給付自98年8月
    3日起算92天之租金共18萬4000元，及賠償原告因出租物即
    系爭車輛滅失時之中古車價28萬元等語。聲明：被告應給付
    原告46萬4000元及自起訴時起至清償日止，按年息5% 計算
    之遲延利息。
二、被告則以：
    其雖於98年7月30日起向原告承租系爭車輛，但因涉犯毒品
    刑事案件，於98年8月1日遭警察逮捕，逮捕後其打算要返還
    系爭車輛予原告，遂委請甲○○開車歸還，甲○○如何與原
    告洽商延租，其不知情，應由甲○○另立租約才對，不得向
    其請求付租。另原告所提出之汽車中古車買賣同業參考資料
    ，僅係參考用，原告請求系爭車輛滅失時殘值過高等語置辯
    。並答辯聲明：原告之訴駁回。
三、原告起訴主張被告自98年7月30日起，向其承租系爭車輛，
    每日2000元計算租金，98年8月2日後被告未付租金，其後系
    爭車輛，經台北縣政府環境保護局查報為廢棄車輛，於98年
    11月間已拆除解體而滅失等情，為被告所不爭執，並有原告
    提出之汽車出借約定書、新領牌照登記書、各項異動登記書
    、存證信函等附卷可稽，此部分原告之主張堪信屬實。惟原
    告主張被告於98年8月2日延長租約起，迄系爭車輛滅失時止
    ，應負承租人責任等情，則為被告所爭執，並以上開情詞置
    辯。從而兩造爭執要點厥為兩造間於98年8月2日是否成立延
    長租期之合意。
四、按「由自己之行為表示以代理權授與他人，或知他人表示為
    其代理人而不為反對之表示者，對於第三人應負授權人之責
    任。但第三人明知其無代理權或可得而知者，不在此限」，
    民法第169條定有明文，是「由自己之行為表示以代理權授
    與他人者，對於第三人應負授權人之責任，必須本人有表見
    之事實，足使第三人信該他人有代理權之情形存在，且須第
    三人基此表見之事實，主張本人應負授權人之責任」（參照
    最高法院60年台上字第2130號判例意旨）、「民法第169條
    係為保護善意第三人而設，故本人有使第三人信以為以代理
    權授與他人之行為而與之交易，即應使本人負其責任。又此
    本人責任係指履行責任而言，並非損害賠償責任」（參照最
    高法院44年台上字第1424號判例意旨）。
五、經查，被告已自認其於98年8月2日委託訴外人甲○○駕車歸
    還原告之事實；另訴外人甲○○於本院指陳：「乙○○案發
    後（8月1日）被抓，他有打電話要我去牽車，因為我們是同
    一案件所以我不敢去牽，是一個第三人何勝平去牽車，去警
    局。租約時間已到，他有去向原告延兩天，何勝平有開車去
    。我不知道何勝平怎麼跟原告說誰要租兩天。」等語（見本
    院卷第51頁），足見本件被告於承租系爭車輛期間內，有將
    該車交付他人占有之事實，再參以其託付占有車輛之人至原
    告營業處所辦理租借歸還事宜，衡情，足始原告相信被告已
    有表示授與占有系爭車輛之人，代為延長租期之外觀行為。
    據此，原告依憑駕駛系爭車輛至營業處所之人，宣稱被告欲
    延租之事實，而誤信該人有代理被告之權，難認此誤信係出
    於故意或過失。從而，參照上開說明，本件被告應負表見代
    理授權人之責任，故原告主張兩造間有成立延長租約之合意
    ，自屬有據。
六、次按「稱租賃者，謂當事人約定，一方以物租與他方使用收
    益，他方支付租金之契約。」、「承租人應以善良管理人之
    注意，保管租賃物，租賃物有生產力者，並應保持其生產力
    。承租人違反前項義務，致租賃物毀損、滅失者，負損害賠
    償責任」，民法第421條、第432條分別定有明文。本件兩造
    間於98年8月2日既已成立系爭車輛延長租期之合意，則原告
    請求被告按原約定每日2000元租金，給付自98年8月3日起算
    92天共18萬4000元之租金，應屬正當有理。再者，原告主張
    被告於延長租期內，未盡善良管理人之注意保管租賃物，於
    發生交通事故後，隨意停放系爭車輛，經台北縣政府環境保
    護局查報為廢棄車輛，於98年11月間遭拆除解體而滅失之情
    ，亦為被告不爭執，從而原告依據民法第432條規定，請求
    被告賠償系爭車輛殘值之損害，亦屬合法有據。惟原告主張
    該車滅失時之價值有28萬元，並提出汽車中古車買賣同業參
    考資料為據，然此數額為被告所爭執，本院審酌該參考資料
    之私文書性質，並佐以系爭車輛93年1月出廠，迄滅失時已
    逾行政院公佈之固定資產耐用年限，本應無何殘值，然原告
    既仍供出租營業，且被告亦屬意借用，衡情，應存有物之使
    用價值，故斟酌該車年份、廠牌、汽缸量及出租車之使用狀
    況，本院認為原告請求28萬元，自嫌過高，應予核減為10萬
    元，方屬公允，逾此數額之請求，為無理由。
七、綜上，原告依租賃法律關係，請求被告給付租金18萬4000元
    、賠償租賃物滅失損害10萬元及自提起本件訴訟日即99年3
    月1日起至清償日止，按年息5%計算之遲延利息，於法並無
    不合，應予准許；逾此範圍之請求，則屬無據，應予駁回，
    爰判決如主文所示。本件事證已臻明確，兩造其餘攻擊防禦
    方法，核與判決結果無影響或非兩造協議之爭點，爰不一一
    論述，併此敘明。
八、本院所命被告應給付原告之金額未逾50萬元，依民事訴訟法
    第389 條第1 項第5 款之規定，應依職權就主文第1 項部分
    ，宣告准許原告得為假執行，並依同法第392條第2項規定，
    職權宣告被告供相當擔保金額，得為免假執行。
九、結論：
    本件原告之訴為一部有理由，一部無理由，依民事訴訟法第
    第79條、第389條第1項第5款、第392條第2項，判決如主文
    。
中    華    民    國    99    年    7     月    6     日
                  民事第二庭    法  官  陳財旺
以上正本，係照原本作成。
如對本判決上訴，須於判決送達後20日內向本院提出上訴狀
中    華    民    國    99    年    7     月    6     日
                                書記官  林珊慧

司法院資訊處製作；財團法人民間司法改革基金會備份。
